【裁判字號】    97,抗,1902
【裁判日期】    971216
【裁判案由】    撤銷假處分
【裁判全文】
臺灣高等法院民事裁定                  97年度抗字第1902號
抗  告  人  甲○○
代  理  人  許美麗律師
相  對  人  乙○○
            丙○○
上列抗告人因與相對人間撤銷假處分事件，對於中華民國97年10
月28日臺灣新竹地方法院97年度裁全聲字第140 號所為裁定提起
抗告，本院裁定如下：
    主  文
抗告駁回。
抗告訴訟費用由抗告人負擔。
    理  由
一、相對人即債權人前以債權人之母莊陳瑞蘭因抗告人（即債務
    人）之妻莊雪卿將莊陳瑞蘭借名登記其名下之嘉新產業股份
    有限公司（下稱嘉新公司）股份4000股（下稱系爭股份）侵
    占入己，並與抗告人通謀虛偽意思表示作假買賣將該股份移
    轉登記予抗告人，乃對莊雪卿提出返還嘉新公司股份之訴訟
    （原法院95年度訴字第86號），嗣莊陳瑞蘭死亡，由相對人
    聲明承受訴訟，為保全對系爭股份之強制執行等情，聲請對
    抗告人假處分，經原法院以97年6月12日97年度裁全字第824
    號裁定債權人以新台幣（以下同）80萬8000元為債務人供擔
    保後，債務人對於其所有之嘉新公司股份於4000股之範圍內
    不得為讓與、設定質權及其他一切處分行為。並經本院以97
    年9 月18日97年度抗字第1472號裁定駁回債務人之抗告在案
    等情，有上開案卷可按。
二、抗告人（即債務人）聲請及抗告意旨略以：本件嘉新公司之
    股票雖未上市、上櫃，惟在股票市場上隨時可以賣出變現，
    亦可隨時買回，故債權人因本件假處分之撤銷所受之損害可
    以金錢彌補。且莊陳瑞蘭生前或相對人，或莊陳瑞蘭之其他
    繼承人均未曾以抗告人與莊雪卿間有通謀虛偽意思表示成立
    假買賣之主張而對抗告人提起民事訴訟，抗告人非原法院95
    年度訴字第86號事件之當事人，並無債權人勝訴後得對抗告
    人主張嘉新公司股票權利之執行問題。又莊陳瑞蘭對莊雪卿
    提出之刑事告訴，業經台灣新竹地方法院檢察署以95年度偵
    字第3326號為不起訴處分確定，並無相對人所主張莊雪卿侵
    占莊陳瑞蘭之刑事責任之問題。爰依民事訴訟法第536 條規
    定，聲請准供擔保撤銷原法院97年度裁全字第824 號假處分
    裁定等語。
三、按債權人就金錢以外之請求因請求標的之現狀變更，有日後
    不能強制執行，或甚難強制執行之虞，欲保全強制執行者，
    得聲請假處分，民事訴訟法第532 條定有明文。又假處分所
    保全之請求，得以金錢之給付達其目的，或債務人將因假處
    分而受難以補償之重大損害，或有其他特別情事者，法院始
    得於假處分裁定內，記載債務人供所定金額之擔保後免為或
    撤銷假處分。假處分裁定未依前項規定為記載者，債務人亦
    得聲請法院許其供擔保後撤銷假處分，民事訴訟法第536 條
    第1、2項分別定有明文。所謂「特別情事」，係指債權人因
    撤銷假處分所受之損害，可得以金錢彌補，且不致因假處分
    之撤銷使債權人失卻其保全之情形而言。又假處分所為保全
    之給付，如代以金錢，債權人亦得達其債權之終局目的者，
    固可認有所謂特別情事，許債務人供擔保而撤銷假處分，惟
    假處分與假扣押之性質不同，如假處分所保全之給付代以金
    錢，並不能達其債權之終局目的，仍不得許債務人供擔保而
    為撤銷假處分之裁定（最高法院46年台抗字第86號判例意旨
    參照）。
四、茲查本件相對人聲請假處分係為保全其母莊陳瑞蘭原有財產
    即系爭嘉新公司股份4000股之返還。依上開規定，其所保全
    之請求，即非得以金錢之給付達其目的。又抗告人未釋明其
    將因本件假處分而受難以補償之重大損害，其聲請撤銷假處
    分，於法不合，不應准許。原法院駁回抗告人撤銷假處分之
    聲請，核無違誤。又假處分乃保全程序，得於本案訴訟繫屬
    前聲請，此觀民事訴訟法第533條、第524條規定即明。又假
    處分係在本案訟爭尚未判決確定以前，預防將來債權人勝訴
    後，不能強制執行或難於執行而設。至所主張之債權能否成
    立，尚待本案之判決，非聲請假處分時先應解決之問題。本
    件相對人聲請對抗告人為假處分，業經法院裁定准許確定在
    案。抗告人抗告意旨指摘原裁定不當，求予廢棄，為無理由
    ，應予駁回。
五、據上論結，本件抗告為無理由，爰裁定如主文。
中    華    民    國    97    年    12    月    16    日
                    民事第八庭
                        審判長 法  官 劉勝吉
                               法  官 連正義
                               法  官 滕允潔
正本係照原本作成。
不得再抗告。
中    華    民    國    97    年    12    月    17    日
                               書記官 黃麗玲


司法院資訊處製作；財團法人民間司法改革基金會備份。
